【裁判字號】    97,交聲,3435
【裁判日期】    971231
【裁判案由】    聲明異議
【裁判全文】
臺灣臺中地方法院交通事件裁定        97年度交聲字第3435號
原處分機關  交通部公路總局臺中區監理所臺中市監理站
異  議  人
即受處分人  甲○○
上列受處分人因違反道路交通管理處罰條例案件，對於交通部公
路總局臺中區監理所臺中市監理站民國97年11月28日所為之處分
（裁監稽違字第裁61-GE0000000號裁決書），聲明異議，本院裁
定如下：
    主    文
異議駁回。
    理    由
一、原處分機關交通部公路總局臺中區監理所臺中市監理站處分
    意旨略以：異議人即受處分人甲○○（下稱受處分人）駕駛
    車牌號碼FB3-369號重型機車，於民國97年10月21日23時8分
    許行經臺中市○○路與柳川東路路口時，因闖紅燈之違規事
    由，經臺中市警察局第二分局永興派出所警員依違反道路交
    通管理處罰條例第53條第1項，製開中市警交字第GE0000000
    號舉發違反道路交通管理事件通知單予以舉發，受處分人於
    期限內到案申訴，經原處分機關函詢原舉發機關調查結果，
    仍認受處分人違規事實明確，遂於民國97年11月28日以裁監
    稽違字第裁61-GE0000000號之裁決書裁處新臺幣（下同）
    1,800元之罰鍰及並記違規點3數，受處分人於同日收受裁決
    書後，不服裁決，於當日具狀聲明異議，原處分機關依法裁
    處應無不合等語。
二、本件受處分人聲明異議意旨略以：
  (一)舉發員警是否有見到受處分駕駛重機車？
  (二)現場舉發員警並沒有告知受處分人拿出證件配合取締，不知
    怎麼認為受處分人不服取締？還是警方在開單時認為怎樣就
    怎樣，可以不依是否有違規事實就胡亂開單？
  (三)受處分人於97年10月29日向監理站申訴後，又收到警方在97
    年10月29日所制發補告發闖紅燈的紅單，這有合乎相關規定
    ？可以在當事人申訴後，又找理由開單？如果是事實為什麼
    在現場不開單，要在受處分人申訴後才補告發？
三、按汽車駕駛人，行經有燈光號誌管制之交岔路闖紅燈者，處
    1800元以上5400元以下罰鍰；汽車駕駛人有下列各款所列條
    款之一者，除依原條款處罰鍰外，並予記點：三有第43條、
    第53條或第54條情形之一者，各記違規點數3點，道路交通
    管理處罰條例第53條第1項、第63條第1項第3款分別定有明
    文。
四、經查：
  (一)受處分人於上開時地，駕駛車號FB3-369號重型機車，行經
    臺中市○○路與柳川東路路口處，有駕車行經有燈光號誌管
    制之交岔路口闖紅燈之違規行為，經警攔查製單舉發，原處
    分機關遂依違反道路交通管理處罰條例第53條第1項、第63
    條第1項第3款之規定裁罰發等情，有臺中市警察局舉發違反
    道路交通管理事件通知單、交通部公路總局臺中區監理所臺
    中市○○○○○道路交通管理事件裁決書卷可按。
  (二)受處分人雖否認違規，並以上揭情詞置辯，惟依卷附臺中市
    警察局第二分局97年11月4日中分二警交字第0970034854號
    函所載：「……經查本案舉發員警稱：97 年10月21日23時
    10分許擔服巡邏勤務，接獲本分局勤務指揮中心通報前往學
    士路、英才路口，配合本分局第二組執行酒精測試，到場時
    受測人甲○○駕駛FB3-369號，因闖紅燈遭攔查後，為著警
    察制服之攔檢人員聞到有酒味，要施以酒精測試不服而徒步
    離開現場。遂於同日23時40分許，舉發員警再度接獲通知於
    本市○○街停車場內已攔到駕駛人甲○○，舉發員警隨即攜
    帶酒測器前往酒測，到場後要對駕駛人進行酒測，惟該駕駛
    甲○○當場表示拒絕接受酒精測試後隨即離去，員警依違反
    道路交通管理處罰條例第53、35、60條舉發，並無不當…」
    等語；併衡以交通警員製單舉發違反道路交通管理處罰條例
    所列之違規事實，本質上為行政處分，係公務員基於職務上
    權力，依法就特定之具體事件所為具有公法上效果之單方行
    政行為，基於公務員為公法上行為具有公信力之原則，該行
    政處分當可被推定為真正，其據以依法處分之事實認定亦為
    正確無誤，本此公信原則，乃立法者賦予行政機關制定違反
    道路交通事件統一裁罰標準及處理細則，使執勤警員得當機
    處分以維護交通秩序、安全之行政目的；反之，若謂公務員
    一切行政行為均須預留證據以證其實，則國家行政勢必窒礙
    難行。據此，刑事訴訟法就犯罪證據有關之規定中，與行政
    秩序罰之交通違規裁罰本旨不合之部分，自不在準用之列。
  (三)又本件現場舉發警員與受處分人並無仇隙，衡情當無設詞攀
    誣、濫予舉發之理，本件既無任何證據足證警員有捏造事實
    、違法取締之情事，則執勤警員本其維護交通秩序、安全職
    責所為之舉發，自應受到合法、正確之推定。現有交通法規
    ，並未就舉發交通違規行為，限於科學儀器所採始得為證據
    ，而摒除執法人員舉發之相關規定，此觀之道路交通管理處
    罰條例第7條、第7條之1、第7條之2規定即明。法院處理交
    通事件，亦不限於科學儀器所採之證據，因交通違規事件之
    行為態樣甚多，復有瞬間即逝之特性，從而關於證明違規事
    實證據之證明力，應視具體案件認定，考量到交通案件之特
    性及行政資源之有限性，主管機關對於所有違規之案件，無
    法於違規之同時，即時利用科學儀器取得全部證據資料。況
    汽車駕駛人轉彎時不依標誌、標線、號誌指示及駕駛汽車有
    違反本條例之行為，拒絕停車接受稽查而逃逸之交通違規行
    為稍縱即逝，無從立即拍照存證，且並非所有路口均有設監
    視器，若干路口縱設有正常運作之監視器，亦存有攝影範圍
    死角、資料保存期限、畫質清析度等問題，實難苛求執勤警
    員就常見之上述交通違規事實，均附照片或監視器始得舉發
    。故本件縱未有照相、錄影存證，受處分人於前開時地確有
    闖紅燈之違規行為，仍堪認定，其以前詞置辯，空言否認違
    規之情，不足為採。
五、綜上所述，受處分人確有於前揭時地闖紅燈之違規行為，原
    處分機關依道路交通管理處罰條例第53條第1項規定裁處受
    處分人罰鍰1,800元，並依同條例第63條第1項第3款之規定
    ，記違規點數3點，並無不當。本件聲明異議為無理由，應
    予駁回。
六、據上論斷，應依道路交通管理處罰條例第87條第2項，道路
    交通案件處理辦法第19條規定，裁定如主文。
中    華    民    國    97    年    12    月    31   日
                    交通法庭    法  官  洪挺梧
上正本證明與原本無異。
如不服本裁定，應於送達後5日內向本院提出抗告狀。
                                書記官  劉雅玲
中    華    民    國    97    年    12    月    31   日


司法院資訊處製作；財團法人民間司法改革基金會備份。
